臺灣高等法院高雄分院刑事裁定　　　　　 100年度抗字第79號
抗　告　人　臺灣高雄地方法院檢察署檢察官
受 處分 人　洪佳宏
上列抗告人因聲請免除保安處分案件，不服臺灣高雄地方法院中
華民國100 年2 月25日裁定（100 年度聲字第316 號），提起抗
告，本院裁定如下：
    主  文
抗告駁回。
    理  由
一、抗告意旨略以：受處分人洪佳宏前因公共危險案件，經臺灣
    高雄地方法院以98年度審交易字第524 、678 號判處應執行
    有期徒刑1 年1 月，並於刑之執行前，令入相當處所施以禁
    戒4 月2 次，有上開判決書附卷可稽，嗣抗告人委請慈惠醫
    院診斷受刑人現是否有酗酒成癮之症狀，經慈惠醫院評估受
    刑人已無酒精戒斷現象，急性戒酒住院已無必要，然建議受
    刑人接受輔導教育課程等語，有慈惠醫院99年12月27日函附
    診斷證明書可稽，而受處分人執行有期徒刑須至101 年1 月
    11日始期滿，復有刑案資料查註紀錄表在卷，足見受處分人
    應無再繼續執行禁戒處分之必要。是聲請人聲請裁定免予繼
    續執行禁戒處分，於法要無不合，為此請求撤銷原裁定，更
    為適當合法之裁定等語。
二、按禁戒處分「執行中」認無繼續執行之必要者，法院得免其
    處分之執行，刑法第89條第2 項但書定有明文。保安處分定
    有期間者，在期間未終了前，認無「繼續執行」之必要時，
    除法律另有規定外，應報請指揮執行法院之檢察官，聲請免
    其處分之執行，復為保安處分執行法第28條第1 項前段分別
    定有明文。
三、受處分人洪佳宏前因公共危險案件，經臺灣高雄地方法院以
    98年度審交易字第524 、678 號判處應執行有期徒刑1 年1
    月，並應於刑之執行前，令入相當處所施以禁戒4 月2 次，
    經本院以99年度上易字第80、81號駁回上訴確定，有前揭刑
    事判決正本、臺灣高等法院被告前案紀錄表各1 份在卷可查
    。檢察官乃於99年12月14日以雄檢泰崎99執保372 字第
    131853號函委託慈惠醫院執行禁戒處分，惟受處分人於99年
    12月22日上午11時至慈惠醫院門診後，經診斷為「酒精濫用
    合併憂慮情緒」，醫囑為「病人目前因上述病已無酒精戒斷
    現象，急性戒酒住院已無必要，惟病人再喝酒之機會仍高需
    要心理輔導教育」等情，有慈惠醫院99年12月27日九九附慈
    社字第099514 8號函附99年12月22日診斷證明書1 份附卷足
    證，可認受處分人僅經慈惠醫院診斷為無急性戒酒住院之必
    要，並未經慈惠醫院執行禁戒處分無誤；惟依前開刑法第89
    條第2 項但書、保安處分執行法第28條第1 項前段所規定，
    係指受刑人確實受「所宣告禁戒處分之執行」中，而經認尚
    無「繼續執行」之必要，始有經法院裁定「免予繼續執行」
    之可能，從而，抗告人聲請裁定免予繼續執行禁戒處分，確
    不合於法律之規定。
四、又受處分人前於臺灣高雄地方法院98年度審交易字第524 、
    678 號案件審理中，經該院送請高雄市立凱旋醫院鑑定是否
    有施以禁戒處分之必要後，結果認為：綜合門診鑑定、心理
    衡鑑及精神狀態檢查所得之資料，被告（即受處分人）因過
    去成長家庭背景及環境工作影響，有長期酗酒問題，明顯影
    響社會及職業功能，並因喝酒造成處理及學習事務的能力降
    低。目前和母親同住，和被告關係緊張、糾葛、多衝突，因
    被告母親對被告失業在家會叼擾，被告感到厭煩而不想回家
    ，於是會邊喝酒邊開車，因此會將喝酒、酒駕歸因於與母親
    之間的衝突。目前被告狀況符合DSM-IV-TR 診斷「酒精依賴
    伴隨心理依賴」。另外被告因失業長期在家，人際關係互動
    退縮，缺乏適當的因應方式，多藉由酒精調整自己，改善自
    己的情緒。過去曾有憂鬱症的診斷，目前雖未有明顯憂鬱的
    情形，但將來情緒低落造成酒精濫用的情形，或因長期使用
    酒精導至情緒低落的狀況，仍有可能發生。亦即被告戒酒動
    機薄弱，繼續喝酒的可能性高。依過去被告長年喝酒，以酒
    消愁，缺乏其他解決問題之管道，對問題多採取逃避或消極
    的態度，無強烈的戒酒動機，且多次因酒駕肇事，影響到人
    際、社會及職業功能，缺乏對酒精造成的影響以及法律等相
    關問題有確的認知，也缺乏在旁協助督促者。如果司法成立
    ，建議接受禁戒處分、情緒管理，衝動控制，和法律常識等
    相關課程，提供正確的認知，情緒管理方法及解決事務的能
    力，提高本身及外在戒酒的動機等語之事實，有該醫院99年
    5 月12日高市凱醫成字第0990003288號函所附之精神鑑定書
    在卷可參，並經本院依職權調取上開案卷核閱無誤，可見受
    處分人甫於99年5 月12日經凱旋醫院精神鑑定後認「建議接
    受禁戒處分」，何以嗣於99年12月22日至慈惠醫院門診即認
    「急性戒酒住院已無必要」云云？執行機關未繼續查明實情
    ，遽行聲請免予繼續執行禁戒處分，亦嫌未恰，併此指明。
五、綜上所述，受處分人於99年12月22日至慈惠醫院之診斷結果
    ，尚非依法於執行前開「刑前禁戒處分」中所為，確與前開
    法律規定不符，原審法院因認檢察官之聲請無理由，而駁回
    其聲請，用法堪稱妥適，抗告人仍執前詞，指摘原裁定不當
    ，並無理由，應予駁回
六、據上論結，應依刑事訴訟法第412 條，裁定如主文。
中    華    民    國    100   年    4     月    20    日
                  刑事第七庭    審判長法  官  莊飛宗
                                      法  官  謝宏宗
                                      法  官  蔡廣昇
以上正本證明與原本無異。
不得再抗告。
中    華    民    國   100    年    4     月    20    日
                                      書記官  曾允志